【裁判字號】    99,審易,216
【裁判日期】    990331
【裁判案由】    偽造文書
【裁判全文】
臺灣桃園地方法院刑事判決             99年度審易字第216號
公  訴  人  臺灣桃園地方法院檢察署檢察官
被      告  甲○ ○○○ ○○.
上列被告因偽造文書案件，經檢察官提起公訴（98年度偵字第18
168 號），被告於本院準備程序進行中，就被訴事實為有罪之陳
述，經本院告知簡式審判程序意旨，並聽取公訴人及被告之意見
後，本院裁定依簡式審判程序審理，判決如下：
    主      文
甲○ ○○○ ○○ 所犯如附表壹所示之罪，各處如附表壹主文欄所示之
刑。應執行有期徒刑參月，如易科罰金，以銀元參佰元即新臺幣
玖佰元折算壹日。扣案如附表貳所示之物均沒收。
    事      實
一、甲○ ○○○ ○○ （中文姓名「武氏河」，下稱武氏河）係越南籍
    人士，於民國94年7 月28日以依親名義來臺，並取得臺北縣
    政府警察局於94年8 月18日核發給武氏河本人，居留期限至
    95年2 月25日之統一證號HD00000000號之「中華民國外僑居
    留證」1 張，詎武氏河於居留期限將屆之際，為期能繼續留
    在臺灣地區，竟與真實姓名、年籍均不詳之某成年男子共同
    於附表壹所示之時間、地點，分別為附表壹所示之犯行，嗣
    為警攔檢查獲，始悉上情。
二、案經桃園縣政府警察局蘆竹分局報請臺灣桃園地方法院檢察
    署檢察官偵查起訴
    理      由
一、本案被告武氏河所犯均係死刑、無期徒刑或最輕本刑為3 年
    以上有期徒刑以外之罪，其於本院準備程序期日中就被訴事
    實均為有罪之陳述，經本院告知簡式審判程序之旨，並聽取
    當事人意見後，由本院依刑事訴訟法第273 條之1 第1 項規
    定裁定進行簡式審判程序，核先敘明。
二、上揭犯罪事實，業據被告武氏河於本院審理時坦承不諱，並
    有證人即查獲警員劉憲瑋於檢察官偵訊時之證述，此外，尚
    有員警之職務報告、扣案之武氏河護照（貼有偽造之重入國
    許可2 張）、中華民國外僑居留證、外僑居留資料查詢- 明
    細內容顯示畫面、內政部警政署外僑出入境資料處理系統-
    個別查詢及列印（詳細資料）、法務部- 入出境資訊連結作
    業等在卷可稽，足認被告上開自白與事實相符，堪以採信。
    本件事證明確，被告犯行洵堪認定，應依法論罪科刑。
三、查被告如附表壹編號一之行為時間（約於95年2 月25日前1
    個月之某日）為變造特種文書之犯行後，刑法條文於94年2
    月2 日修正公布，並於95年7 月1 日起施行，依修正後刑法
    第2 條第1 項規定，行為後法律有變更者，適用行為時之法
    律。但行為後之法律有利於行為人者，適用最有利於行為人
    之法律，此係規範行為後法律變更所生新舊法比較適用之準
    據法，本身尚無新舊法比較之問題，故於刑法修正後，應一
    律適用現行刑法第2 條第1 項之規定，為「從舊從輕」之比
    較。而所謂行為後法律有變更者，包括構成要件之變更而有
    擴張或限縮，或法定刑度之變更。行為後法律有無變更，端
    視所適用處罰之成罪或科刑條件之實質內容，修正前後法律
    所定要件有無不同而斷。新舊法條文內容有所修正，除其修
    正係無關乎要件內容之不同或處罰之輕重，而僅為文字、文
    義之修正或原有實務見解、法理之明文化，或僅條次之移列
    等無關有利或不利於行為人，非屬該條所指之法律有變更者
    ，可毋庸為新舊法之比較，而應依一般法律適用原則，適用
    裁判時法外，即應適用刑法第2 條第1 項之規定，為「從舊
    從輕」之比較。而比較時，應就罪刑有關之事項，如共犯、
    未遂犯、想像競合犯、牽連犯、連續犯、結合犯，以及累犯
    加重、自首減輕及其他法定加減原因（如身分加減）與加減
    例等一切情形，綜合全部罪刑之結果而為比較，予以整體適
    用。乃因各該規定皆涉及犯罪之態樣、階段、罪數、法定刑
    得或應否加、減暨加減之幅度，影響及法定刑或處斷刑之範
    圍，各該罪刑規定須經綜合考量整體適用後，方能據以限定
    法定刑或處斷刑之範圍，於該範圍內為一定刑之宣告。是宣
    告刑雖屬單一之結論，實係經綜合考量整體適用各相關罪刑
    規定之所得。宣告刑所據以決定之各相關罪刑規定，具有適
    用上之「依附及相互關聯」之特性，自須同其新舊法之適用
    。（最高法院97年度台上字第37號判決要旨參照）。又如涉
    及裁量權行使者，須於裁量行使時，方有比較適用問題，如
    易科罰金、易服勞役、緩刑及保安處分之宣告等。故前述一
    般綜合罪刑之結果而為比較，以決定罪刑之適用時，不就易
    科罰金等列為比較，必須已決定為緩刑、保安處分之宣告，
    所處之刑得易科罰金或易服勞役時，始就各該緩刑等部分決
    定其適用標準，此部分得予割裂適用，是為例外。就易科罰
    金、易服勞役而言，則應依修正後刑法第2 條第1 項規定，
    分別適用最有利於行為人之法律（最高法院95年度台上字第
    5125號、第5343號、第6171號判決意旨參照）。經查：
  (一)修正前刑法第28條規定關於「實施」一語，依實務見解認係
    涵蓋陰謀、預備、著手、實行概念在內（司法院31年院字第
    240 號解釋），即承認陰謀共同正犯、預備共同正犯，非僅
    侷限於直接從事構成犯罪事實之行為，故解釋上包括「共謀
    共同正犯」，基於近代刑法之個人責任原則及法治國人權保
    障之思想，應以不承認「陰謀共同正犯」與「預備共同正犯
    」為當，新法為杜爭議，而將「實施」一語，修正為「實行
    」；且修正後，並無礙於「共謀共同正犯之存在」。故依新
    舊法均成立共同正犯（實施正犯或共謀共同正犯），因其成
    立要件及刑罰效果均未變更，自無新舊法比較之問題，應依
    一般法律適用原則，適用現行刑法第28條（最高法院95年台
    上字第5599號、第5669號、96年台上字第829 號判決參照）
    。
  (二)刑法第212 條之罪，法定刑所得科之罰金為300 元以下罰金
    ，據修正後刑法施行法增訂第1 條之1 ：「中華民國九十四
    年一月七日刑法修正施行後，刑法分則編所定罰金之貨幣單
    位為新臺幣。九十四年一月七日刑法修正時，刑法分則編未
    修正之條文定有罰金者，自九十四年一月七日刑法修正施行
    後，就其所定數額提高為三十倍。但七十二年六月二十六日
    至九十四年一月七日新增或修正之條文，就其所定數額提高
    為三倍」及刑法第33條第5 款修正為：「主刑之種類如下：
    五、罰金：新臺幣一千元以上，以百元計算之」等規定，是
    依修正後之法律，刑法第212 條之罪所得科之罰金刑最高為
    新臺幣9,000 元、最低為新臺幣1,000 元；然依被告行為時
    之刑罰法律，即罰金罰鍰提高標準條例第1 條前段規定得提
    高之倍數為2 倍至10倍及刑法第33條第5 款規定之罰金最低
    額1 元計算，刑法第212 條之罪所得科之罰金刑最高額為銀
    元3,000 元，最低額為銀元1 元，經依現行法規所定貨幣單
    位折算新臺幣條例第2 條換算為新臺幣，最高額雖與新法同
    為新臺幣9,000 元，然最低額僅為新臺幣3 元。經比較修正
    前後刑法，關於罰金刑最低度部分，以修正前刑法較有利於
    被告，則關於上開法定罰金刑最低度部分，依現行即修正後
    刑法第2 條第1 項前段之規定，適用修正前刑法之規定。
  (三)修正前刑法第55條規定「一行為而觸犯數罪名，從一重處斷
    」，此即學理上所稱之「想像競合犯」，雖經修正為「一行
    為而觸犯數罪名者，從一重處斷。但不得科以較輕罪名所定
    最輕本刑以下之刑」，惟此最低度刑科刑之限制核屬法理之
    明文化，並非修正後刑法第2 條第1 項所稱之「法律變更」
    ，毋須依該條項規定為新、舊法之比較，自應循一般法律適
    用之原則而適用裁判時法。
  (四)關於數罪併罰就主刑有期徒刑定應執行之規定，修正前刑法
    第51條第5 款係規定「宣告多數有期徒刑者，於各刑中之最
    長期以上，各刑合併之刑期以下，定其刑期。但不得逾二十
    年。」而修正後刑法第51條第5 款修正為「但不得逾三十年
    」，比較新舊法規定，自以修正前刑法較有利於被告，應全
    部依修正前刑法第51條第5 款之規定定其應執行刑。
  (五)關於刑法第41條第1 項前段易科罰金之折算標準部分，被告
    行為時之易科罰金折算標準，修正前罰金罰鍰提高標準條例
    第2 條（現已刪除）規定，就其原定數額銀元1 元以上3 元
    以下提高為100 倍折算1 日，則被告行為時之易科罰金折算
    標準，應以銀元100 元以上300 元以下折算1 日，折算為新
    臺幣即以新臺幣300 元以上900 元以下折算1 日，修正後之
    刑法第41條第1 項前段則規定：「犯最重本刑為5 年以下有
    期徒刑以下之刑之罪，而受6 個月以下有期徒刑或拘役之宣
    告者，得以新臺幣1,000 元、2,000 元或3,000 元折算1 日
    ，易科罰金。」，比較修正前後之易科罰金折算標準，以修
    正施行前之規定，較有利於被告，依修正後刑法第2 條第1
    項前段之規定，應適用行為時即修正前刑法第41條第1 項前
    段、修正前罰金罰鍰提高標準條例第2 條之規定。
四、核被告就附表壹編號一所為，係犯刑法第212 條之變造特種
    文書罪；就附表壹編號二為，係犯刑法第212 第之偽造、變
    造特種文書罪、第217 條之偽造印文罪；就附表壹編號三所
    為，係犯行使偽造、變造特種文書罪、第217 條偽造印文罪
    。被告就附表壹編號三之偽造、變造特種文書之行為，為其
    行使偽造、變造特種文書之高度行為所吸收，不另論罪。被
    告如附表壹編號二所為，係以一行為觸犯偽造、變造特種文
    書、偽造印文之三罪；如附表壹編號三所為，係以一行為觸
    犯行使偽造、變造特種文書、偽造印文之三罪，均為想像競
    合犯，均應依刑法第55條前段之規定，從一重論以偽造印文
    罪。被告與真實姓名、年籍均不詳之成年男子，就附表壹編
    號一、二、三之犯行，均有犯意聯絡與行為分擔，均為共同
    正犯。又被告如附表壹編號一、二、三所為，犯意各別、行
    為互殊，應分論併罰。爰審酌被告之生活狀況、知識程度與
    其犯罪之動機、手段、所生危害及其犯後坦承犯行，態度尚
    可等一切情狀，分別量處如附表壹編號一、二、三主文欄所
    示之刑，並分別諭知易科罰金之折算標準及定其應執行之刑
    ，以示懲儆。按刑法施行法第3 條之1 第3 項規定：「於94
    年1 月7 日刑法修正施行前犯併合處罰數罪中之一罪，且該
    數罪均符合第41條第1 項得易科罰金之規定者，適用90年1
    月4 日修正之刑法第41條第2 項規定」。是應依修正後刑法
    第2 條第1 項前段規定，就被告上開應執行刑部分，即應適
    用修正前刑法第41條第2 項之規定，而依修正前刑法第41條
    第1 項前段、修正前罰金罰鍰提高標準條例第2 條規定，諭
    知易科罰金之折算標準。末查，被告所為如附表壹編號一、
    二之犯行後，中華民國九十六年罪犯減刑條例業已制定，經
    總統於96年7 月4 日公布，並自96年7 月16日起生效施行，
    核本件被告所為如附表壹編號一、二之犯罪時間、罪名等項
    ，均合於該條例所定之減刑條件，爰依該條例第2 條第1 項
    第3 款規定減其宣告刑二分之一，並諭知易科罰金之折算標
    準，再與附表壹編號三所示之犯罪時間在96年4 月24日之後
    ，不得減刑之罪，定其應執行之刑及諭知易科罰金之折算標
    準。
五、又扣案如附表貳所示，被告偽造之中華民國重入國許可、在
    中華民國外僑居留證背面之「核准文號」欄、「居留期限」
    欄、「核印」欄，分別加註之文號、日期及梅花戳記均為被
    告所有供本件犯罪所用之物，業據被告供承在卷，均應依刑
    法第38條第1 項第2 款之規定宣告沒收。因偽造之中華民國
    重入國許可既經本院諭知沒收，其上偽造之「臺南縣政府警
    察局外事專用章」、「臺北縣政府警察局外事專用章」之印
    文2 枚，自毋庸另依刑法第219 條之規定諭知沒收，附此敘
    明。
六、依刑事訴訟法第273 條之1 第1 項、第299 條第1 項前段、
    ，修正後刑法第2 條第1 項前段、第28條、第55條前段，刑
    法第216 條、第212 條、第217 條、第38條第1 項第2 款，
    修正前刑法第51條第5 款、第41條第1 項前段，刑法施行法
    第1 條之1 第1 項、第2 項前段，修正前罰金罰鍰提高標準
    條例第2 條，中華民國九十六年罪犯減刑條例第2 條第1項
    第3 款、第7 條、第9 條、第11條，判決如主文。
本案經檢察官潘怡華到庭執行職務。
中    華    民    國    99    年    3     月    31    日
                        刑事庭  法  官  劉為丕
以上正本證明與原本無異。
如不服本判決應於收受判決後10日內向本院提出上訴書狀，並應
敘述具體理由。其未敘述上訴理由者，應於上訴期間屆滿後20日
內向本院補提理由書( 均須按他造當事人之人數附繕本) 「切勿
逕送上級法院」。
                                書記官  陳淑瓊
中    華    民    國    99    年    3     月    31    日
附錄本案論罪科刑依據之法條：
中華民國刑法第212條
（偽造變造特種文書罪）
偽造、變造護照、旅券、免許證、特許證及關於品行、能力服務
或其他相類之證書、介紹書，足以生損害於公眾或他人者，處 1
年以下有期徒刑、拘役或 3 百元以下罰金。
中華民國刑法第216條
（行使偽造變造或登載不實之文書罪）
行使第 210 條至第 215 條之文書者，依偽造、變造文書或登載
不實事項或使登載不實事項之規定處斷。
中華民國刑法第217條
（偽造盜用印章印文或署押罪）
偽造印章、印文或署押，足以生損害於公眾或他人者，處 3 年
以下有期徒刑。
盜用印章、印文或署押，足以生損害於公眾或他人者，亦同。
附表壹：
┌─┬───────┬───────────────┬───────────┐
│編│行為時間及    │行為方法                      │主文                  │
│號│行為地點      │                              │                      │
├─┼───────┼───────────────┼───────────┤
│一│約於95年2 月25│武氏河於居留期限將屆之際，為期│甲○ ○○○ ○○ 共同變造中華│
│  │日前1 個月之某│能繼續留在臺灣工作，遂與上揭真│民國外僑居留證，足以生│
│  │日，在桃園縣蘆│實姓名、年籍均不詳之成年男子聯│損害於公眾，處有期徒刑│
│  │竹鄉南崁地區某│繫，並共同基於變造中華民國外僑│貳月，減為有期徒刑壹月│
│  │處            │居留證之犯意聯絡，於左揭時、地│，如易科罰金，以銀元參│
│  │              │，由武氏河將其中華民國外僑居留│佰元即新臺幣玖佰元折算│
│  │              │證交給該成年男子，由該成年男子│壹日。扣案如附表貳編號│
│  │              │在武氏河之中華民國外僑居留證背│一所示之物均沒收。    │
│  │              │面之「核准文號」欄、「居留期限│                      │
│  │              │」欄、「核印」欄，分別加註「FA│                      │
│  │              │094187」、「2007.02.25」及「梅│                      │
│  │              │花戳記」，以示已延長居留期限，│                      │
│  │              │而變造該中華民國外僑居留證，再│                      │
│  │              │交還給武氏河，足以生損害於內政│                      │
│  │              │部入出國及移民署對外國人居留管│                      │
│  │              │理之正確性。                  │                      │
├─┼───────┼───────────────┼───────────┤
│二│約於96年2 月25│武氏河於96年2 月25日，其中華民│武氏河共同偽造印文，足│
│  │日前1 個月之某│國外僑居留證上所示之居留期限又│以生損害於公眾，處有期│
│  │日，在桃園縣蘆│將屆滿之際，武氏河又與上揭真實│徒刑貳月，減為有期徒刑│
│  │竹鄉之台茂購物│姓名、年籍均不詳之成年男子，共│壹月，如易科罰金，以新│
│  │廣場          │同基於變造中華民國外僑居留證、│臺幣壹仟元折算壹日。扣│
│  │              │偽造重入國許可及偽造印文之犯意│案如附表貳編號二所示之│
│  │              │聯絡，於左揭時、地，由武氏河以│物均沒收。            │
│  │              │新台幣（下同）2 萬元之代價，將│                      │
│  │              │其中華民國外僑居留證及護照交給│                      │
│  │              │該成年男子，由該成年男子在武氏│                      │
│  │              │河之中華民國外僑居留證背面之「│                      │
│  │              │核准文號」欄、「居留期限」欄、│                      │
│  │              │「核印」欄，分別加註「FB094187│                      │
│  │              │」、「2009.02.25」及「梅花戳記│                      │
│  │              │」，以示已延長居留期限，而變造│                      │
│  │              │該中華民國外僑居留證，並在武氏│                      │
│  │              │河護照內偽造編號為298480號、發│                      │
│  │              │給日期「2007 FEB 25 」，有效期│                      │
│  │              │限至「2009 FEB 25 」之重入國許│                      │
│  │              │可1 紙，並偽造「臺南縣政府警察│                      │
│  │              │局外事專用章」印文1 枚於其上，│                      │
│  │              │再交還給武氏河，足以生損害於內│                      │
│  │              │政部入出國及移民署對外國人居留│                      │
│  │              │管理之正確性。                │                      │
├─┼───────┼───────────────┼───────────┤
│三│約於98年2 月25│武氏河於98年2 月25日中華民國外│武氏河共同偽造印文，足│
│  │日前1 個月之某│僑居留證上所示之居留期限又將屆│以生損害於公眾，處有期│
│  │日，在桃園縣桃│滿之際，武氏河又與該真實姓名、│徒刑貳月，如易科罰金，│
│  │園市火車站附近│年籍均不詳之成年男子，復共同基│以新臺幣壹仟元折算壹日│
│  │              │於行使變造中華民國外僑居留證、│。扣案如附表貳編號三所│
│  │              │行使偽造重入國許可及偽造印文之│示之物均沒收。        │
│  │              │犯意聯絡，於左揭時、地，由武氏│                      │
│  │              │河以6 萬元之代價，將其中華民國│                      │
│  │              │外僑居留證交給該成年男子，由該│                      │
│  │              │成年男子在武氏河之中華民國外僑│                      │
│  │              │居留證背面之「核准文號」欄、「│                      │
│  │              │居留期限」欄、「核印」欄，分別│                      │
│  │              │加註「FA094120」、「2011.02.25│                      │
│  │              │」及「梅花戳記」，以示已延長居│                      │
│  │              │留期限，而變造該中華民國外僑居│                      │
│  │              │留證，並在武氏河之護照內偽造編│                      │
│  │              │號為298484號、發給日期「2009  │                      │
│  │              │FEB 25」，有效期限至「2011 FEB│                      │
│  │              │25」之重入國許可1 紙，並偽造之│                      │
│  │              │「臺北縣政府警察局外事專用章」│                      │
│  │              │印文1 枚於其上，再交還給武氏河│                      │
│  │              │，嗣於98年8 月16日上午9 時37分│                      │
│  │              │許，武氏河行經桃園縣蘆竹鄉中正│                      │
│  │              │路311 號前為警攔檢，武氏河遂出│                      │
│  │              │示上揭變造之中華民國外僑居留證│                      │
│  │              │、偽造之重入國許可（含其上偽造│                      │
│  │              │之「臺北縣政府警察局外事專用章│                      │
│  │              │」印文1 枚）而行使之，足以生損│                      │
│  │              │害於內政部入出國及移民署對外國│                      │
│  │              │人居留管理之正確性，惟遭查獲員│                      │
│  │              │警發覺查獲，並扣得武氏河經變造│                      │
│  │              │之中華民國外僑居留證1 紙及其護│                      │
│  │              │照（內有偽造之上揭重入國許可證│                      │
│  │              │2 紙）。                      │                      │
└─┴───────┴───────────────┴───────────┘
附表貳：（應沒收之物）
┌──┬─────────────────────────────────┐
│編號│應沒收之物                                                        │
├──┼─────────────────────────────────┤
│一  │甲○ ○○○ ○○ 中華民國外僑居留證背面經變造之「核准文號」欄、「居留期限│
│    │」欄、「核印」欄，分別加註「FA094187」、「2007.02.25」及「梅花戳記│
│    │」均沒收。                                                        │
├──┼─────────────────────────────────┤
│二  │扣案之偽造編號為298480號、發給日期「2007 FEB 25 」，有效期限至「│
│    │  2009 FEB 25 」之重入國許可壹紙（含其上偽造之「臺南縣政府警察局外│
│    │  事專用章」印文壹枚）沒收。                                      │
│    │甲○ ○○○ ○○ 中華民國外僑居留證背面經變造之「核准文號」欄、「居留期│
│    │  限」欄、「核印」欄，分別加註「FB094187」、「2009.02.25」及「梅花│
│    │  戳記」均沒收。                                                  │
├──┼─────────────────────────────────┤
│三  │扣案之偽造編號為298484號、發給日期「2009 FEB 25」，有效期限至「 │
│    │  2011 FEB 25 」之重入國許可壹紙（含其上偽造之「臺北縣政府警察局外│
│    │  事專用章」印文壹枚）沒收。                                      │
│    │甲○ ○○○ ○○ 中華民國外僑居留證背面經變造之「核准文號」欄、「居留期│
│    │  限」欄、「核印」欄，分別加註「FA094120」、「2011.02.25」及「梅花│
│    │  戳記」均沒收。                                                  │
└──┴─────────────────────────────────┘

司法院資訊處製作；財團法人民間司法改革基金會備份。
